臺灣臺中地方法院民事判決　96年度訴字第2831號
原　　　告　甲○○
訴訟代理人　乙○○
被　　　告　丙○○
上列被告因過失傷害案件，經原告提起請求損害賠償之附帶民事
訴訟（96年度簡上緝字第1號），經本院刑事庭裁定移送前來，
本院於96年11月14日言詞辯論終結，判決如下：
    主    文
被告應連帶給付原告新臺幣壹佰玖拾柒萬肆仟壹佰參拾肆元，及
自九十五年十一月十三日起至清償日止，按年息百分之五計算之
利息。
原告其餘之訴駁回。
本判決於原告以新台幣陸拾陸萬元供擔保後，得假執行。
原告其餘假執行聲請駁回。
    事實及理由
壹、程序方面
    本件被告經合法通知，未於言詞辯論期日到場，核無民事訴
    訟法第386條各款所列情形，爰依原告之聲請，由其一造辯
    論而為判決。
貳、實體方面
一、原告主張：被告於民國94年8月21日清晨5時許，駕駛車牌號
    碼5R-9985號自用小客車，沿臺中縣神岡鄉國道四號交流道
    下平面道路往西方向行駛，於同日5時15分許通過前開道路
    與圳前路口時，原應注意車輛在行進中，駕駛人應注意車前
    情況，隨時採取必要之安全措施，而依當時之時天候晴、有
    晨光，柏油路面乾燥、無缺陷、無障礙物，且視距良好等客
    觀情形，又無不能注意之特別情事，竟疏未注意車前路況，
    適原告騎乘腳踏車，沿圳前路往北行進，經前開路口欲左轉
    向西進入臺中縣神岡鄉國道四號交流道下平面道路，兩車遂
    在前開圳前路與臺中縣神岡鄉國道四號交流道下平面道路路
    口發生碰撞，造成原告受有右遠端鎖骨骨折併移位、右外踝
    骨骨折併移位、右遠端橈骨、尺骨關節半脫位、頭部損傷併
    多處臉部撕裂傷及擦傷之傷害。嗣經臺灣臺中地方法院檢察
    署檢察官提起公訴，本院以96年度簡上緝字第1號刑事判決
    被告過失傷害人確定在案，原告受傷迄今未癒，身體狀況每
    況愈下，現仍受有右鎖骨骨折、右外踝骨折、併發雙臀褥瘡
    、右踝褥瘡、左大腿肌膜炎、貧血、傷口感染等。爰依民法
    第184條第1項前段、第193條第1項及第195條第1項之規定，
    請求被告賠償(1)醫療費用支出：新台幣（下同）231,982 元
    ；(2)看護費用支出：原告受傷迄今未癒，現已住進安養，計
    算至95年10月19日，於慈愛看謢中心共計支出383,262元，
    現於安康養護中心看護費用每月22,000元，自95年10月19日
    算至105年10月19日，十年共264萬元，爰依霍夫曼式扣除期
    前利息後為176萬元，兩者合計為2,143,262元。(3)精神慰撫
    金80萬元：原告原本身體硬朗，晨間均能騎腳踏車外出運動
    ，遭此車禍身心巨創，急速衰退老化，所受痛苦非同遭巨變
    者所能了解，爰請求80萬元慰撫金等語，並聲明：(一)被告應
    給付原告3,125,244元，及自起訴狀繕本及追加起訴狀繕本
    送達翌日起至清償日止，按年息5%計算之利息；(二)願供擔保
    請准宣告假執行。被告未到庭爭執，亦未提出書狀作何聲明
    或陳述。
二、得心證之理由：
  (一)按當事人對於他造主張之事實，於言詞辯論時不爭執者，視
    同自認；當事人對於他造主張之事實，已於相當時期受合法
    之通知，而於言詞辯論期日不到場，亦未提出準備書狀爭執
    者，準用第1項之規定，民事訴訟法第280條第1項、第3項分
    別定有明文。本件原告主張被告於上開時、地駕駛自用小客
  　車違規肇事，致原告受傷之事實，業據本院96年度簡上緝字
    第1號刑事判決認定被告疏未充分注意車前狀況及而有過失
    ，並依過失傷害人罪名，判處被告有期徒刑肆月，如易科罰
    金，以銀元參佰元及新臺幣玖佰元折算壹日，減為有期徒刑
    貳月，如易科罰金，以銀元參佰元即新台幣玖佰元折算壹日
    ，業已確定等情原告主張之事實，經本院依職權調取臺灣臺
    中地方法院檢察署95年度偵字第7003號、本院95年度中交簡
    字第1376號、95年度中交簡上字第650號及96年度簡上緝字
    第1號刑事卷宗核閱屬實。被告經合法通知未於言詞辯論期
    日到庭，揆諸上揭說明，原告之主張，堪信為真實。
  (二)按因故意或過失，不法侵害他人之權利者，負損害賠償責任
    。不法侵害他人之身體或健康者，對於被害人因此喪失或減
    少勞動能力，或增加生活上之需要時，應負損害賠償責任。
    不法侵害他人之身體、健康、名譽、自由、信用、隱私、貞
    操，或不法侵害其他人格法益而情節重大者，被害人雖非財
    產上之損害，亦得請求賠償相當之金額。民法第184條第1項
    前段、第193條第1項及第195條第1項分別定有明文。本件被
    告駕車過失肇事，致原告受傷，該過失行為與原告所受傷害
    間，自具有相當因果關係。揆諸上開規定，自應負損害賠償
    責任。從而，原告依上開規定，請求被告負損害賠償責任，
    自屬有據。茲就原告請求之金額，是否應予准許，分述如下
    ：
    1.醫療費用部分：
      原告主張支出醫療費用計231,982元，業據其提出光田醫
      院診斷書、童綜合醫院診斷書及統一發票15紙、光田綜合
      醫院收據3紙、清泉醫院收據4紙、童綜合醫院收據1紙及
      收據47紙等為證，被告未到院爭執，視同自認，原告此部
      分請求為有理由。
    2.相當看護費之損害部分：
      原告主張因本件事故，現仍受有右鎖骨骨折、右外踝骨折
      、併發雙臀褥瘡、右踝褥瘡、左大腿肌膜炎、貧血、傷口
      感染等。而病人經治療後，不能自理生活，必須全日長期
      看護，有光田綜合醫院診斷證明書在卷可稽，足認原告有
      不能自理生活而需他人看護之必要。又被告出院後即已住
      進安養中心，計算至95年10月19日，於慈愛看謢中心共計
      支出383,262元，現於安康養護中心看護，看護費用每月
      22,000元，原告為23年5月29日生，依內政部台灣地區95
      年度男性平均餘命為74.57歲 (74歲又270日)，即原告依
      平均餘命得生存至自98年2月23日，故原告得請求至98 年
      2月23日止之看護費用，自95年10月19日起至言詞辯論終
      結期日，業已住在安康養護中心13月，支出286,000元，
      尚有1年3月又5日之平均餘命，依月別單利複式霍夫曼係
      數表，扣除期前利息後為322,890元【計算式：22,000 ×
      14.00000000＋22,000× (15.00000000－00.00000000)
      ＝322,890元，小數點以下四捨五入】。故原告得請求之
      看護費用為992,152元 (計算式：383,262＋286,000＋
      322,890＝992,152)，逾此部分之請求，為無理由，不應
      准許。
    5.精神慰撫金部分：
      按慰藉金之賠償須以人格權遭遇侵害，使精神上受有痛苦
      為必要，其核給之標準固與財產上損害之計算不同，然非
      不可斟酌雙方身分資力與加害程度，及其他各種情形核定
      相當之數額，有最高法院51年台上字第223號判例可資參
      照。本件原告名下有田賦、土地等財產，依公告現值共計
      4,241,829元，被告名下有房屋、土地、目賦、汽車及投
      資等財產，依公告現值或投資金額合計2,960,948元（詳
      如卷附稅務電子閘門資料查詢表）。本院審酌上情，及原
      告因本件事故受有受有右鎖骨骨折、右外踝骨折、併發雙
      臀褥瘡、右踝褥瘡、左大腿肌膜炎、貧血、傷口感染等，
      經治療後，不能自理生活，必須全日長期看護，並參照刑
      事判決，認為本件事故之發生，被告有過失，原告為無過
      失等情，認原告請求精神慰撫金80萬元尚屬適當，應予准
      許。
  (三)綜上所述，原告因本件事故得請求被告賠償醫療費用231,98
    2元、相當看護費之損害992,152元、精神慰撫金80萬元，合
    計應為2,024,134元（計算式：231,982＋992,152＋800,000
    ＝2,024,134），扣除被告已給付50,000元，原告仍得請求
    1,974,134元。至原告於98年2月24日以後，如仍健在，得依
    法請求被告給付看護費，應另訴請求，併予敘明。
  (四)按給付有確定期限者，債務人自期限屆滿時起，負遲延責任
    。給付無確定期限者，債務人於債權人得請求給付時，經其
    催告而未為給付，自受催告時起，負遲延責任。其經債權人
    起訴而送達訴狀，或依督促程式送達支付命令，或為其他相
    類之行為者，與催告有同一之效力。民法第229條第1項及第
    2項定有明文。又遲延之債務，以支付金錢為標的者，債權
    人得請求依法定利率計算之遲延利息。但約定利率較高者，
    仍從其約定利率。應付利息之債務，其利率未經約定，亦無
    法律可據者，週年利率為5%。民法第233條第1項及第203條
    亦有明文。本件原告對被告之損害賠償債權，核屬無確定期
    限之給付，既經原告起訴而送達訴狀，被告迄未給付，應負
    遲延責任，是原告請求被告給付自刑事附帶民事起訴狀繕本
    送達之翌日起，按年息5%計算之法定遲延利息，洵屬有據。
  (五)從而，原告依據侵權行為損害賠償之法律關係，請求被告連
    帶給付原告1,974,134元，及自95年11月13起至清償日止，
    按年息5%計算之利息，為有理由，應予准許。其逾此範圍之
    請求，則屬無據，應予駁回。
三、原告陳明願供擔保聲請宣告假執行，就其勝訴部分，核無不
    合，爰酌定相當擔保金額宣告之。至原告敗訴部分，其假執
    行之聲請亦失所依據，應併予駁回。
四、本件原告提起刑事附帶民事訴訟，而由本院刑事庭依刑事訴
    訟法第504條第1項規定，裁定移送前來，依同條第2項規定
    免繳納裁判費，其於本院審理期間，亦未滋生其他訴訟必要
    費用，並無訴訟費用負擔問題，附予敘明。
五、假執行之依據：民事訴訟法第390條第2項。
中　　華　　民　　國　　96　　年　　11　　月　　28　　日
                  民事第一庭    法  官　陳學德
正本係照原本作成。
如對本判決上訴，須於判決送達後20日內向本院提出上訴狀。
中　　華　　民　　國　　96　　年　　11　　月　　28　　日
                                書記官
